臺灣桃園地方法院民事裁定　九十二年度訴字第二一六七號
　　原　　　告　甲○○
　　訴訟代理人　吳宗輝律師
　　被　　　告　乙○○○
右當事人間請求確認之訴等事件，本院裁定如左：
    主      文
原告之訴駁回。
訴訟費用由原告負擔。
    理      由
一、按「訴狀送達後，原告不得將原訴變更或追加他訴。但有下列各款情形之一者，
    不在此限：（一）被告同意者。（二）請求之基礎事實同一者。（三）擴張或減
    縮應受判決事項之聲明者。（四）因情事變更而以他項聲明代最初之聲明者。（
    五）該訴訟標的對於數人必須合一確定時，追加其原非當事人之人為當事人者。
    （六）訴訟進行中，於某法律關係之成立與否有爭執，而其裁判應以該法律關係
    為據，並求對於被告確定其法律關係之判決者。（七）不甚礙被告之防禦及訴訟
    之終結者。被告於訴之變更或追加無異議，而為本案之言詞辯論者，視為同意變
    更或追加」，民事訴訟法第二百五十五條第一項及第二項分別定有明文。次按「
    所謂請求之基礎事實同一，係指變更或追加之訴與原訴之原因事實，有其社會事
    實上之共通性及關聯性，而就原請求所主張之事實及證據資料，於變更或追加之
    訴得加以利用，且無害於他造當事人程序權之保障，俾符訴訟經濟者稱之」，且
    「當事人因情事變更，而以他項聲明代最初之聲明，法律基於便宜之理由，民事
    訴訟法第二百五十五條第一項第四款固規定於訴訟無礙，不受同法第二百五十五
    條及第四百四十六條之拘束，但其在本質上仍屬訴之變更，在適用上並非漫無限
    制。所謂因情事變更而以他項聲明代最初之聲明，應係指原告之訴因起訴後兩造
    間法律關係或事實狀態變動，致不能繼續為原來請求之情形而言。倘其所主張變
    更之情事，無關乎兩造間原來訴訟權益狀態，即無從許其任意變更訴訟上之請求
    」，最高法院九十一年度台抗字第六四八號及九十一年度台抗字第五二八號裁判
    意旨足資參照。
二、經查，本件原告於民國九十二年十月二十八日起訴時原聲明為：確認本院八十九
    年度促字第四一五八一號支付命令（下稱系爭支付命令）確定裁定所示之債權超
    過新台幣（下同）五十萬元部分不存在，其所持之理由略以：原告僅積欠被告借
    款五十萬元，然被告竟向原告請求另行給付利息一百五十萬元，並以誘騙之方式
    使原告陷於錯誤而在一紙面額為一百五十萬元之本票（下稱系爭本票）上簽名，
    而被告事後持系爭本票向本院聲請本票裁定及支付命令，並於九十年間以上開本
    票裁定及支付命令為執行名義向本院聲請對原告之財產為強制執行，原告為維護
    自身利益，已對被告向臺灣桃園地方法院檢察署提起詐欺等刑事案件告訴，是系
    爭支付命令逾五十萬元債權部分不存在等語，由上可知，原告起訴時應係主張兩
    造間之借貸關係於超過五十萬元部分並不存在，是原告所持之請求權基礎應為消
    費借貸之法律關係，嗣於九十三年二月二十五日原告另以準備（一）狀將聲明變
    更為：被告應給付原告二百零四萬八千元，及自該次書狀送達被告之日起至清償
    日止，按年息百分之五計算之利息，而其所持理由略以：因被告利用法院對於支
    付命令僅採形式審查，而未對兩造間之實質法律關係審究，而被告以不實且已罹
    於時效之系爭本票向本院聲請核發支付命令，被告所為已構成訴訟詐欺，復因原
    告所有之建物業經上開強制執行程序以二百零四萬八千元拍定，故依民法第一百
    八十四條第一項前段及第二百十五條規定，將原聲明變更為原告所受損害之賠償
    等語，是原告變更後之聲明係以侵權行為之法律關係作為請求權基礎，然原告將
    訴訟標的由確認超過五十萬元部分消費借貸關係不存在之請求權變更為侵權行為
    請求權，為不同之訴訟標的，非情事變更之問題，且原聲明及變更後之聲明所涉
    及之原因事實，不具有社會事實上之共通性及關聯性，則原聲明所主張之事實及
    證據資料，於變更後之聲明並無從加以利用，且有害於被告程序權之保障，另被
    告並未同意原告訴訟標的之變更，而本件變更核其性質顯然有礙於被告之防禦及
    訴訟之終結，與民事訴訟法第二百五十五條第一項各款情形均屬有間，揆諸前揭
    法律規定，原告變更訴訟標的，並不合法，自難准許。
三、按「債務人對於支付命令未於法定期間合法提出異議者，支付命令與確定判決有
    同一之效力」，且「除別有規定外，確定之終局判決就經裁判之訴訟標的，有既
    判力」，又「原告之訴，有下列各款情形之一者，法院應以裁定駁回之。但其情
    形可以補正者，審判長應定期間先命補正：（七）起訴違背第二百五十三條、第
    二百六十三條第二項之規定，或其訴訟標的為確定判決之效力所及者」，民事訴
    訟法第五百二十一條第一項、第四百條第一項、第二百四十九條第一項第七款分
    別定有明文。次按「命債務人為給付之確定判決，就給付請求權之存在有既判力
    ，依民事訴訟法第四百條第一項之規定，債務人不得對於債權人更行提起確認該
    給付請求權不存在之訴」，最高法院八十四年度台上字第二五四號及八十三年度
    台上字第五一八號裁判意旨足資參照。
四、經查，原告起訴時係為確認系爭支付命令所示之債權超過五十萬元部分不存在，
    然系爭支付命令於送達原告後，因原告未於法定期間內提出異議，系爭支付命令
    業已確定，並生與確定判決有同一之效力等情，經本院調閱本院八十九年度促字
    第四一五八一號支付命令卷宗查核屬實，是被告向本院聲請對原告所核發之支付
    命令因已確定，系爭支付命令所命原告應給付被告之金額依法應具有既判力，揆
    諸上開規定及說明，原告不得再對被告提起確認該給付請求權不存在之訴，又原
    告起訴違反民事訴訟法第二百四十九條第一項第七款之規定，係屬不得補正之事
    項，從而，原告起訴時之原聲明係屬既判力之範疇，其請求於法有違，應予駁回
    。
五、依民事訴訟法第二百四十九條第一項第七款、第九十五條、第七十八條，裁定如
    主文。
中　　　華　　　民　　　國　　九十三　　年　　　三　　　月　　三十一　　日
                                臺灣桃園地方法院民事第一庭
~B審判長法官　郭琇玲
~B　　　法官　賴惠慈
~B　　　法官　林哲賢
如對本裁定抗告，須於送達後十日內向本院提出抗告狀，並應繳納抗告裁判費新台幣
壹仟元。
中　　　華　　　民　　　國　　九十三　　年　　　三　　　月　　三十一　　日
~B法院書記官　陳淑芬
